臺灣高雄地方法院民事判決　　　　　　　96年度訴字第1430號
原　　　告　乙○○○○○○○○.
訴訟代理人　周村來律師
　　　　　　周元培律師
被　　　告　甲○○○
上列當事人間損害賠償事件，經本院刑事庭於民國96年2 月9 日
以95年度簡附民字第97號裁定移送本院民事庭，經本院於96年11
月22日言詞辯論終結，判決如下：
    主      文
原告之訴及假執行之聲請均駁回。
訴訟費用由原告負擔。
    事實及理由
一、原告起訴主張：被告為原告經營金鶴記銀樓期間所僱用之店
    員，負責打雜及看管店面金飾之職務。詎被告意基於意圖為
    自己不法所有之概括犯意，自民國86年3 月起至92年3 月間
    連續於附表所示時點竊取店內金飾後，持所竊得如附表所示
    之金飾前往瑩昌銀樓出售牟利，其前開犯行並經台灣高雄地
    方法院以95年度簡字第2467號刑事判決判處有期徒刑6 月。
    被告前開竊盜犯行已致原告受有財產損害，爰依民法第184
    條第1 項前段規定之侵權行為法律關係，提起本件訴訟等語
    。並聲明：(一)被告應給付原告新臺幣（下同）561,278 元，
    及自附帶民事訴訟起訴狀繕本送達翌日起（即自95年8 月30
    日起）至清償日止，按年息5%計算之利息。(二)原告願供擔保
    請准宣告假執行。
二、被告則以：被告所涉如附表所示竊盜犯行，業經臺灣高等法
    院高雄分院以96年度上易字第621 號竊盜案件判決無罪確定
    ，原告既未能舉證證明其有何於附表所示時點竊取原告店內
    金飾之犯行，其對原告自無侵權行為損害賠償責任可言，原
    告之訴顯無理由等語置辯。並聲明：如判決主文所示。
三、本件兩造不爭執事項如下：
  (一)原告為金鶴記銀樓之負責人，自金鶴記銀樓開幕不久後迄94
    年6 月4 日止僱用被告擔任金鶴記銀樓店員一職，負責店內
    清潔及看守工作。被告並曾於任職期間以「施慧棉」名義對
    外簽收物品、文件。
  (二)原告對被告自96年3 月起迄92年3 月止竊取金鶴記銀樓內之
    白金、黃金金飾加以變賣牟利行為，提出刑事竊盜告訴，經
    本院95年度簡字第2467號刑事簡易判決判處有期徒刑6 月，
    嗣經本院於96年5 月23日以96年度簡上字第259 號判決撤銷
    原判決，改判無罪，並經臺灣高等法院高雄分院於96年8 月
    24日以96年度上易字第621 號判決駁回檢察官上訴確定。
四、本件兩造間之主要爭點為：(一)被告自86年3 月起至92年3 月
    止究有無竊取原告所有之金飾？(二)原告依民法第184 條第1
    項前段規定請求被告賠償其所受損害，有無理由？若有，則
    應賠償金額為若干？茲分述如下：
  (一)按當事人主張有利於己之事實者，就其事實有舉證之責任，
    民事訴訟法第277 條第1 項前段定有明文。次按侵權行為損
    害賠償之債，須損害之發生與加害人之故意或過失加害行為
    間有相當因果關係，始能成立，民法第184 條第1 項前段亦
    有明定，合先敘明。
  (二)本件被告自86年3 月起至92年3 月止究有無竊取原告所有之
    金飾？
  1.經查被告於附表所示期間確曾持如附表所示之黃金、白金金
    飾前往瑩昌銀樓販售，且未能明確交代各該金飾來源之事實
    ，業據證人即瑩昌銀樓負責人張榮富證稱：被告曾到伊店裡
    （即瑩昌銀樓）賣金飾，伊（於被告賣金飾時）曾看過被告
    的證件，被告並分別於88年9 月7 日、89年10月14日在原料
    金買進登記簿親自簽立「甲○○○」姓名，另於92年3 月6
    日在上開登記簿親自簽立「施慧棉」姓名，92年3 月6 日登
    記備註欄位下方所載「原來名字：甲○○○」、「甲○○○
    改名施慧棉」等字句乃伊所登載，因伊每次都有查驗買賣金
    飾客人之證件，伊認識甲○○○，所以才會有上開備註記載
    ，賣金飾給伊之人應該就是被告等語明確（見本院95年度簡
    字第2467號竊盜案件卷第109 頁），佐以瑩昌銀樓原料金買
    進登記簿所載出賣人「甲○○○」、「施慧棉」之年籍資料
    均與被告個人年籍資料相符，其中買進日期為88年9 月7 日
    、89年10月14日及92年3 月6 日之備註欄內所載聯絡電話「
    0000 000」亦與被告於94年6 月24日在派出所應訊時所留之
    聯絡電話相符，有卷附瑩昌銀樓原料金買進登記簿1 份、左
    營分局調查筆錄1 份足憑（見本院95年度簡字第2467號竊盜
    案件卷第87頁、高市警左分三字第09400011705 號偵查卷第
    1 頁），被告復於本院審理中自認其於擔任金鶴記銀樓店員
    期間確曾對外使用「施慧棉」名義無訛（見本院卷第62頁）
    ，足認證人張榮富所述與事實相符，應可採信。本件被告確
    曾於附表所示時點前往瑩昌銀樓販賣如附表所示金飾一情，
    已昭然至明，被告辯稱其未曾前往瑩昌銀樓變賣如附表所示
    金飾云云，核與證據不符，而不可採。
  2.原告固主張如附表所示金飾乃被告竊自金鶴記銀樓所得，證
    人即金鶴記銀樓老闆娘蔡春桂復證稱：瑩昌銀樓老闆（即張
    榮富）曾對伊表示被告出售之金飾均為新品，且均係瑞宏公
    司所製造之金飾，金鶴記銀樓平日即係向瑞宏公司進貨云云
    （見本院96年度簡上字第259 號竊盜案件卷第47頁），然而
    證人張榮富則證稱：其雖曾向被告詢問附表所示金飾來源，
    然因時間日久已不復記憶等語（見本院95年度簡字第2467號
    竊盜案件卷第110 頁），而瑩昌銀樓原料金買進登記簿亦未
    登載買入金飾之製造工廠名稱，則有瑩昌銀樓原料金買進登
    記簿1 份在卷可佐（見同上卷第87頁），準此，本件已無從
    查知被告持往瑩昌銀樓販售之金飾究由何公司製造出品，自
    不得僅憑證人蔡春桂之片面證詞遽為對被告不利之推斷。
  3.至於證人蔡春桂另證稱：伊丈夫（即原告李誠豪）平日並不
    看店，伊亦未曾盤點店內金飾，伊係將進貨資料及出售估價
    單交予會計處理，伊並不知道銀樓進出金飾的種類，故伊無
    從發覺店內金飾有無失竊情事，伊係因94年6 月4 日目擊被
    告在金鶴記銀樓內行竊，始委請銀樓公會向高雄市銀樓同業
    函詢有無被告出售金飾之紀錄，嗣因瑩昌銀樓將被告曾於附
    表所示時點出售金飾一事通知伊，伊始對被告提出竊盜告訴
    等語（見本院96年度簡上字第259 號竊盜案件卷第47頁），
    並提出金鶴記銀樓向瑞宏銀樓藝品有限公司（即瑞宏公司）
    購入黃金、白金金飾之發票3 紙為證（見本院95年度簡字第
    2467號竊盜案件卷第69頁）。惟觀諸前開發票均僅記載金鶴
    記銀樓所購入之金飾品名、數量，且其所載內容與前揭瑩昌
    銀樓原料金買進登記簿所載金飾重量並不相符，自無從由上
    開發票文字所載內容逕予推認被告持往瑩昌銀樓變賣如附表
    所示金飾即為原告自瑞宏公司買入之金飾。故證人蔡春桂之
    前揭證述乃出於個人主觀臆測，尚乏證據以實其說，不足採
    信。
  4.綜上，本件被告持往瑩昌銀樓變賣如附表所示之金飾固為來
    路不明之金飾，然乏證據證明上開金飾即為原告所經營之金
    鶴記銀樓失竊之金飾，原告所憑指述被告涉有竊盜罪嫌之證
    據在客觀上顯未達於通常一般人均不致有所懷疑之程度，復
    未能提出其他積極證據以實其說，自難認被告有何故意竊取
    原告所有金飾之侵權行為。
  (三)原告依民法第184 條第1 項前段規定請求被告賠償其所受損
    害，有無理由？
    本件原告未能舉證證明被告有何故意不法侵害原告財產權益
    之行為，已如前述，其依民法第184 條第1 項前段規定之侵
    權行為損害賠償法律關係，請求被告賠償其因此所受之金價
    及金飾工錢損失561,278 元，及自附帶民事訴訟起訴狀繕本
    送達翌日起按年息5%計算之法定遲延利息，乃於法無據，應
    予駁回。
五、本件原告既受敗訴判決，其假執行之聲請即失所依附，應併
    予駁回。
據上論結，本件原告之訴為無理由，依民事訴訟法第78條，判決
如主文。
中　　華　　民　　國　　96　　年　　12　　月　　6 　　日
                  民事第七庭    法　官　賴文姍
正本係照原本作成。
如對本判決上訴，須於判決送達後20日內向本院提出上訴狀。
中　　華　　民　　國　　96　　年　　12　　月　　 6　　日
                                書記官　李崑良
附表：
┌──┬──────┬──────┬────────────┬───────┐
│編號│  行竊時間　│販賣時間    │   所販賣之金飾及重量　 │售價（新台幣）│
├──┼──────┼──────┼────────────┼───────┤
│  │86年3月28日 │86年3月28日 │白金項鍊1條、戒子1個，共│23,040元      │
│    │前某日      │            │1兩9錢2分               │              │
├──┼──────┼──────┼────────────┼───────┤
│  │88年9 月7 日│88年9月7日　│白金項鍊2條，共1兩6錢6分│22,518元      │
│    │前某日      │            │8厘                     │              │
├──┼──────┼──────┼────────────┼───────┤
│  │88年9 月7 日│88年9月7日  │黃金項鍊2條，共1兩5錢8分│13,772元      │
│    │前某日      │            │3厘                     │              │
├──┼──────┼──────┼────────────┼───────┤
│  │89年10月14日│89年10月14日│黃金手鍊2條、墜子1個、項│78,750元      │
│    │前某日      │            │鍊6條、戒子2個，共8兩2錢│              │
│    │            │            │9分                     │              │
├──┼──────┼──────┼────────────┼───────┤
│  │92年3 月6 日│92年3月6日  │黃金項鍊3 條、斗戒2 個、│50,290元      │
│    │前某日      │            │子戒4 個、太空環1 個，共│              │
│    │            │            │3 兩8 錢1分             │              │
├──┼──────┼──────┼────────────┼───────┤
│  │92年3 月6 日│92年3月6日  │白金項鍊3條，共1兩7錢6分│40,550元      │
│    │前某日      │            │3厘                     │              │
├──┴──────┴──────┼────────────┼───────┤
│                                │    合      計          │228,920元     │
└────────────────┴────────────┴───────┘
